【裁判字號】    98,聲再,10
【裁判日期】    980610
【裁判案由】    聲請再審
【裁判全文】
臺灣高雄地方法院刑事裁定              98年度聲再字第10號
再審聲請人
即受判決人  甲○○
上列聲請人因妨害名譽案件，對於本院民國98年1 月23日97年度
簡上字第636 號第二審確定判決，聲請再審，本院裁定如下：
    主  文
再審之聲請駁回。
    理  由
一、聲請意旨略以：原審於民國97年12月23日審理中，證人林貴
    雀到庭證述：「96年9 月14日在臺灣高雄地方法院調解室進
    行調解時，他們一群人在大聲鬧事（一群人指林應專、林主
    國、蔡順斌、李建勳等4 人）」、「（審判長問：發生鬧事
    時妳是如何處理？有無報警？）自己排除」等語，但審判筆
    錄中並無記載，於原審判決中亦未提及證人林貴雀上開有利
    於聲請人之證述，且證人林貴雀立場中立，其證述可信，告
    訴人林應專、證人蔡順斌、李建勳彼此為好友，共同誣陷聲
    請人，其證述不可信，故為聲請人之利益而聲請再審等語。
二、按不得上訴於第三審法院之案件，除刑事訴訟法第420 條規
    定外，其經第二審確定之有罪判決，如就足生影響於判決之
    重要證據漏未審酌者，亦得為受判決人之利益，聲請再審，
    同法第421 條定有明文，又依同法第421 條規定，因重要證
    據漏未審酌而聲請再審者，應於送達判決後20日內為之，同
    法第424 條亦有明文。依再審聲請狀所載，聲請人係針對證
    人林貴雀於原審之前開證述，未記載於審判筆錄，且原審判
    決中亦未提及證人林貴雀上開有利聲請人之證述一情聲請再
    審，核其真意，應係以原審判決就證人林貴雀之上開證述漏
    未審酌為由，依刑事訴訟法第421 條規定為聲請人之利益聲
    請再審。經查，原審判決於98年2 月6 日送達聲請人位於臺
    南市○○區○○街210 巷123 號住所，由聲請人親自收受，
    有送達證書在卷可參，依前開法文，聲請人依刑事訴訟法第
    421 條規定聲請再審，扣除依法院訴訟當事人在途期間標準
    所定聲請人住所臺南市至本院之在途期間6 日，至遲應於98
    年3 月4 日前為之，惟聲請人遲至98年3 月9 日始向本院提
    出本件再審聲請，有本件聲請再審狀上本院收文日期戳章在
    卷可憑，顯逾20日之聲請期間，已非合法，應予駁回。
三、再者，證人林貴雀於原審97年12月23日審理時到庭具結證述
    ：我對在庭之被告（即聲請人）有一點點印象，調解時林應
    專有到場，他們為何事而調解我已經不記得，當時調解過程
    有無發生衝突爭執我也不記得，我沒有印象被告在調解過程
    中有無罵像流氓之言詞，有人很大聲，我有叫他們不要吵，
    至於講什麼我已忘記等語，且證述：「（審判長問）在去年
    你所調解之車禍案件，你有無印象，當事人或陪同到場之相
    關人，發生爭吵、相互咒罵？（答）時常會有這種情形發生
    。」、「（審判長問）發生這種情形你如何處理？（答）勸
    他們不要再吵了，如何處理這件事比較重要，會把場面控制
    下來，沒有請本院法警或書記官來協助處理。」等語，經本
    院調取本院97年度簡上字第676 號卷核閱無訛，有審判筆錄
    在卷可參（97年度簡上字第676 號卷第57至59頁）。可見證
    人林貴雀證述調解車禍案件時，常發生當事人或陪同到場之
    相關人相互爭吵咒罵之情形，發生此情形由其自行控制場面
    ，沒有請法警或書記官到場協助處理等內容，已記載於審判
    筆錄中，聲請人主張證人林貴雀所為「進行調解時，一群人
    在大聲鬧事」及「自己排除」之證述未記載於審判筆錄，應
    非事實；且證人林貴雀於原審證述其對於本案事發經過已無
    印象，至於其證述時常發生當事人或陪同到場之相關人相互
    爭吵咒罵及自行排除爭吵場面等語，係泛指調解車禍案件時
    之一般情形而言，並非針對本案事發經過所為之證述，應無
    具體證述林應專、林主國、蔡順斌、李建勳等4 人在場鬧事
    之情，此觀證人林貴雀對於本案調解之內容、調解過程有無
    爭執、當時在場人所說言詞一再證述不記得益明，聲請人主
    張證人林貴雀證述「他們一群人在大聲鬧事」，並自行加註
    「一群人指林應專、林主國、蔡順斌、李建勳等4 人」，足
    見聲請人主張證人林貴雀僅證述「一群人」大聲鬧事而無具
    體證述係何人，所謂「一群人」係指林應專、林主國、蔡順
    斌、李建勳等4 人為聲請人自行之解讀，此項聲請人個人對
    於證人林貴雀證述之意見，尚難認證人林貴雀已為如聲請人
    解讀內容之證述，亦不得遽指審判筆錄對證人林貴雀之證述
    有所漏載。且原審判決審酌證人林貴雀之證述，於理由中記
    載：「證人即調解委員林貴雀於本院審理時具結證稱：伊對
    於本案之情形沒有印象」等語，合於證人林貴雀之上開證述
    內容，並無漏未審酌證人林貴雀證述之情形，至於審酌結果
    未為有利於聲請人之認定，為原審依其自由心證之職權行使
    ，非漏未審酌。聲請人以原審未依證人林貴雀之證述為有利
    於聲請人之認定，主張證人林貴雀證述林應專、林主國、蔡
    順斌、李建勳等4 人於本案調解時大聲鬧事，審判筆錄漏未
    記載，且原審判決中未提及證人林貴雀之證述而漏未審酌，
    均非可取。
四、末按刑事訴訟法第420 條第1 項第6 款所謂發見確實之新證
    據，係指該項證據，事實審法院於判決前因未經發見，不及
    調查斟酌，至其後始行發見者而言。查證人林貴雀既經原審
    傳喚到庭為訊問而調查，並於判決中斟酌其證述，其所為「
    調解車禍案件時時常發生爭吵」及「自己控制場面」之證述
    ，非屬刑事訴訟法第420 條第1 項第6 款所定之新證據，亦
    可認定，附此敘明。
五、綜上，本件聲請人依刑事訴訟法第421 條規定聲請再審，已
    逾20日之法定期間，聲請程序並非合法，爰依刑事訴訟法第
    433 條裁定如主文。
中    華    民    國    98    年    6     月    10    日
                  刑事第十五庭  審判長法  官  唐照明
                                      法  官  王俊彥
                                      法  官  楊國煜
不得抗告。
以上正本證明與原本無異。
中    華    民    國    98    年    6     月    10    日
                                      書記官  王芷鈴


司法院資訊處製作；財團法人民間司法改革基金會備份。
